臺灣臺北地方法院民事裁定
111年度事聲字第51號
異  議  人  馮煜柏即玩樂主義娛樂整合工作室

相  對  人  楊宸    
上列當事人間因依職權裁定確定訴訟費用額事件，異議人對於本
院司法事務官於民國111年6月9日所為111年度司他字第188號裁
定聲明異議，本院裁定如下：
    主  文
異議駁回。
    理  由
一、按當事人對於司法事務官處理事件所為之終局處分，得於處
    分送達後10日之不變期間內，以書狀向司法事務官提出異議
    ；司法事務官認前項異議有理由時，應另為適當之處分；認
    異議為無理由者，應送請法院裁定之；法院認第1項之異議
    為有理由時，應為適當之裁定；認異議為無理由者，應以裁
    定駁回之，民事訴訟法第240條之4第1項至第3項分別定有明
    文。查本院司法事務官所為111年度司他字第188號依職權確
    定訴訟費用額裁定（下稱原裁定）於民國111年6月14日送達
    異議人，有送達證書在卷可稽（見原裁定卷第25頁），異議
    人於111年6月22日具狀向本院提出抗告，未逾法定10日不變
    期間，核與上開規定相符，是本件異議應屬合法，先予敘明
    。
二、異議意旨略以：本案訴訟前面的公文都不曾提及所謂價金問
    題，相對人起訴僅要求確認契約不存在（契約無效或失效）
    ，相對人於契約期間已享受福利，但伊對所遭受之損害最後
    也未追究，伊花在培訓相對人之費用都沒有計較，為何還要
    賠付任何的金額？真正受有損失為伊，伊於判決前也曾發過
    訊息給相對人，請他直接到公司簽解約協議書，是他自己沒
    來，伊對於自己先遭受損失在前，也未再提任何異議，為何
    還有費用問題等非常不解，且這個0000000元的價金到底是
    如何而來？伊投資相對人已賠掉了，還應該給一個對自己的
    行為無法負責的滿口謊言的人錢嗎？是要賠償他的什麼呢？
    …請問有合約的藝人練習生是可以這樣只顧自己利益的嗎？…
    被講成從未有任何作為，那如果有他上課或是拿獎金還有成
    果發表之類的錄像或是實證我司能翻案嗎？等語。　
三、按經准予訴訟救助者，於終局判決確定或訴訟不經裁判而終
    結後，第一審受訴法院應依職權以裁定確定訴訟費用額，向
    應負擔訴訟費用之當事人徵收之；法院未於訴訟費用之裁判
    確定其費用額者，第一審受訴法院於該裁判有執行力後，應
    依聲請並得依職權以裁定確定之；依此裁定所確定之訴訟費
    用額，應於裁定送達之翌日起，加給按法定利率計算之利息
    ，民事訴訟法第114條第1項前段、第91條第1項、第3項分別
    定有明文。考以民事訴訟法第91條第3項之立法理由，旨在
    促使當事人早日自動償付其應賠償對造之訴訟費用，基於同
    一法理，於當事人無資力支付訴訟費用，由國庫暫時墊付，
    法院依職權以裁定確定訴訟費用額，應類推適用，加給法定
    遲延利息（最高法院108年度台抗字第814號裁定要旨參照）
    。又確定訴訟費用額之程序，僅在確定應負擔訴訟費用之當
    事人所應賠償其訴訟費用之數額。至本案訴訟之實體爭執事
    項及訴訟費用分擔比例是否適當，則非此程序所得審究。
四、經查：
　㈠相對人以異議人為被告提起確認契約關係不存在訴訟（下稱
    本案訴訟），因未繳納裁判費，經本院以110年度補字第151
    7號裁定核定訴訟標的金額為新臺幣（下同）165萬元，命相
    對人於裁定送達後5日內補繳第一審裁判費1萬7,335元，相
    對人以其無資力支付訴訟費用，業經財團法人法律扶助基金
    會新北分會准予扶助為由向本院聲請訴訟救助，經本院以11
    0年度救字第1154號裁定准予訴訟救助而暫免繳訴訟費用。
    嗣本案訴訟經本院110年度訴字第6051號判決「確認兩造間
    演藝經紀事務合約關係自民國一百一十年三月二十九日起不
    存在。訴訟費用由被告負擔。」，並於111年4月13日確定在
    案，有前揭裁定、判決及民事書記官辦案進行簿在卷可稽，
    且經本院依職權調取本案訴訟卷宗查核無誤。
　㈡本案訴訟既已終局裁判確定，第一審判決主文命「訴訟費用
    由被告（即異議人）負擔」，而本案訴訟之訴訟標的金額經
    本院核定為165萬元，依民事訴訟法第77條之13應徵收第一
    審裁判費為1萬7,335元，僅因准予訴訟救助而暫免徵收，故
　　應由異議人負擔本案訴訟之訴訟費用1萬7,335元，本院司法
    事務官依職權裁定異議人應向本院繳納第一審裁判費1萬7,3
    35元，並類推適用民事訴訟法第91條第3項規定，加計自原
    裁定送達異議人之翌日起至清償日止，按年息5%計算之利息
    ，於法即無不合。
　㈢異議人上開異議意旨，核屬兩造實體上爭執之事項，依上開
    第三項說明，要非本件確定訴訟費用額事件所得審究，異議
    人如就實體事項有所爭議，應另循其他訴訟程序管道救濟為
    當。據上，本案訴訟既已確定，本院依法自應職權裁定確定
    應徵收之訴訟費用額，原裁定所為認定並無不合，異議意旨
    既未具體指明原裁定所確定訴訟費用之計算方式究有何錯誤
    ，只執實體爭執事項指摘原裁定不當，聲明廢棄，為無理由
    ，應予駁回。
五、據上論結，本件異議為無理由，爰依民事訴訟法第240條4第
    3項後段，裁定如主文。
中　　華　　民　　國　　111 　年　　7 　　月　　13　　日
                  民事第六庭    法　官　林春鈴
以上正本係照原本作成。
如不服本裁定應於送達後10日內向本院提出抗告狀，並繳納抗告
費新臺幣1,000元。
中　　華　　民　　國　　111 　年　　7 　　月　　13　　日
                                書記官 鍾尚勳